【裁判字號】    89,易,759
【裁判日期】    891114
【裁判案由】    違反就業服務法
【裁判全文】
臺灣士林地方法院刑事判決                          八十九年度易字第七五九號
    聲  請  人  臺灣士林地方法院檢察署檢察官
    被      告  戊○○
                丙○○
                乙○○
右列被告因違反就業服務法案件，經檢察官聲請簡易判決處刑（八十九年度偵字第五
一九○號），本院認為不宜以簡易判決處刑（八十九年度簡字第七五八號），改依通
常程序判決如左：
    主  文
戊○○違反雇主不得聘僱未經許可之外國人，其聘僱人數為一人，處拘役拾日，如
易科罰金以佰元折算壹日。
丙○○違反雇主不得聘僱未經許可之外國人，其聘僱人數為一人，處罰金新臺幣貳萬
元，如易服勞役以佰元即新臺幣玖佰元折算壹日。緩刑貳年。
乙○○無罪。
    事  實
一、戊○○係台北市○○區○○街四六巷一弄四號力群幼稚園負責人，明知雇主不得
    聘僱未經許可之外國人，竟於民國八十八年九月起至同年十一月止，在上開幼稚
    園，以每小時新台幣（下同）四百元之代價，聘僱未經許可持觀護照來台之伊朗
    籍ＡＬＩ  ＡＢＥＤＩＮＩ從事教授小朋友英文工作。
二、丙○○亦明知雇主不得聘僱未經許可之外國人，竟於民國八十九年一月二日，在
    其台北縣淡水鎮○○街卅三號一樓住處，以一日新台幣（下同）一千元之代價，
    聘僱未經許可持觀護照來台之伊朗籍ＡＬＩ  ＡＢＥＤＩＮＩ從事教授其兒子英
    文工作。嗣因ＡＬＩ  ＡＢＥＤＩＮＩ於八十九年一月六日下午一時二十分，在
    台北市○○○路○段九十九號前為警查獲，供出工作情況始查悉上情。
三、案經台北市政府警察局大安分局報請台灣台北地方法院檢察署檢察官呈請台灣高
    等法院檢察署核轉台灣士林地方法院檢察署檢察官偵查起訴。
    理  由
一、右揭事實，業據被告戊○○、丙○○於本院訊問時供承不諱，核與證人ＡＬＩ
    ＡＢＥＤＩＮＩ及丁○○供證情形相符，並有ＡＬＩ  ＡＢＥＤＩＮＩ外僑入出
    境料檔查詢紀錄及護照在卷可稽，本件事證已明，被告等犯行洵堪認定，均應依
    法論科。
二、核被告戊○○、丙○○聘僱未經許可之外國人ＡＬＩ  ＡＢＥＤＩＮＩ，均係違
    反就業服法第五十三條第一款雇主不得聘僱未經許可之外國人規定，其聘僱人數
    為一人，應依同法第五十八條第一項前段論處。爰審酌被告等生活狀況、品行、
    智識程度、目的、手段，及被告戊○○僱用外國在幼稚園內工作，被告丙○○僅
    聘僱外國人教學一日，所造成影響本國人就業機會，及被告等犯後坦承犯行態度
    良好等一切情狀，分別量處如主文所示之刑，並諭知易科罰金及易服勞役之折算
    標準。末查被告丙○○前未曾受有期徒刑以上刑之宣告，有臺灣高等法院檢察署
    刑案紀錄簡覆表在卷可按，因為人母親望子成龍心切，一時失慮聘僱外國人，事
    後已坦承犯行，深具悔意，堪信經此刑之宣告後，應知警惕而無再犯之虞，本院
    因認暫不執行其刑為當，併予宣告緩刑二年，用啟自新。
三、公訴意旨另以：被告乙○○明知未經向主管機關申請許可聘僱伊朗籍男子ＡＬＩ
      ＡＢＥＤＩＮＩ在中華民國境內工作，竟於八十八年十二月二十日起至八十九
    年一月三日止，在其台北縣淡水鎮○○路三二三號住處，以每小時七百元之代價
    ，聘僱伊朗籍ＡＬＩ  ＡＢＥＤＩＮＩ從事英文教學工作，因認被告乙○○亦違
    反就業服法第五十三條第一款雇主不得聘僱未經許可之外國人規定，應依同法第
    五十八條第一項前段論處云云。
四、按犯罪事實應依證據認定之，無證據不得推定其犯罪事實。又不能證明被告犯罪
    者，應諭知無罪之判決，刑事訴訟法第一百五十四條、第三百零一條第一項分別
    定有明文。又事實之認定，應憑證據，如未能發現相當證據，或證據不足以證明
    ，自不能以推測或擬制之方法，為裁判基礎。最高法院分別著有四十年臺上字第
    八六號判例可資參照。訊據被告乙○○坦承伊朗籍ＡＬＩ  ＡＢＥＤＩＮＩ在其
    住處教授其女兒英文，惟否認有何聘僱未經許可外國人犯行，辯稱：伊係與長暉
    美日西語言中心「米雪兒」之人接洽聘僱老師教授女兒英文，並付予學費三萬三
    千六百元，事後由長暉美日西語言中心指派二、三位老師至其住處教授英文，伊
    並未與ＡＬＩ  ＡＢＥＤＩＮＩ有何聘僱關係，亦不知長暉美日西語言中心所指
    派之老師未合法申請等語。經查：
（一）本件聲請人認被告乙○○聘僱未經許可之外國人ＡＬＩ  ＡＢＥＤＩＮＩ，無
      以被告乙○○於警訊時坦承請ＡＬＩ  ＡＢＥＤＩＮＩ至家中教授女兒英文，
      及證人ＡＬＩ  ＡＢＥＤＩＮＩ於警訊時供稱至被告乙○○住處教授英文為據
      ，惟被告乙○○於警訊時即堅稱「我沒有僱用他」（見台灣台北地方法院檢察
      署八十九年度偵字第四六一二號偵查卷第十七頁反面第五行），於本院訊問時
      仍供陳係繳費予長暉美日西語言中心「米雪兒」之本國人，再由該中心指派老
      師至家中教課，則ＡＬＩ  ＡＢＥＤＩＮＩ究竟係受被告乙○○聘僱或由長暉
      美日西語言中心「米雪兒」所僱用即有疑問﹖惟本院審酌卷證資料認聘僱關係
      係存在於長暉美日西語言中心「米雪兒」與ＡＬＩ  ＡＢＥＤＩＮＩ間，與被
      告乙○○無關，茲分述如下：
    (1)被告乙○○自始即供稱係與長暉美日西語言中心「米雪兒」接洽學費，並由「
      米雪兒至其公司收取費用，ＡＬＩ  ＡＢＥＤＩＮＩ始終未參與，並有長暉美
      日西語言中心出具之學費收據一紙可稽。
    (2)ＡＬＩ  ＡＢＥＤＩＮＩ於警訊時亦供證學費都由「米雪兒」向學生收取，伊
      與「米雪兒」係僱主關係，伊係受「米雪兒」僱用，領取每小時五百元費用（
      見台灣台北地方法院檢察署八十九年度偵字第四六一二號偵查卷第六頁）。
    (3)同時被移送之被告陳垚山、顧香蘭、翁水泉、李明玲於警訊時亦均供陳係交付
      學費予長暉美日西語言中心「米雪兒」，再由長暉美日西語言中心指派ＡＬＩ
        ＡＢＥＤＩＮＩ前來教學，可見被告與ＡＬＩ  ＡＢＥＤＩＮＩ供述情形無
      誤。
    (4)依長暉美日西語言中心所留電話查詢結果，係由洪進隆、甲○○夫婦申請裝機
      ，有中華電信股份有限公司台北北區營運處回函一紙在卷可憑，且被告乙○○
      亦當庭指認甲○○口卡片確為「米雪兒」之人。
    (5)綜上所述，堪認應係甲○○以「米雪兒」為名，對外刊登廣告招攬顧客教授英
      文，再聘僱ＡＬＩ  ＡＢＥＤＩＮＩ派往教學賺取費用，則其以長暉美日西語
      言中心名義對外接洽及先行收足全期費用，而僅支付鐘點學費五百元予ＡＬＩ
        ＡＢＥＤＩＮＩ，顯非居間仲介關係，自難認被告乙○○與ＡＬＩ  ＡＢＥ
      ＤＩＮＩ有聘僱關係。
（二）如前所述，被告乙○○係支付學費予長暉美日西語言中心，再由該中心指派不
      同教師前往教授英文，則其與不同教師間尚無聘僱關係可言，此外，復查無其
      他證據足以證明被告乙○○有聘僱ＡＬＩ  ＡＢＥＤＩＮＩ犯行，既不能證明
      被告乙○○犯罪，自應為其無罪之諭知。
據上論斷，應依刑事訴訟法第二百九十九條第一項前段、第三百零一條第一項、就業
服務法第五十八條第一項、刑法第十一條前段、第四十一條、第四十二條第一項、第
七十四條第一款、罰金罰鍰提高標準條例第二條，判決如主文。
本案經檢察官高愈杰到庭執行職務。
中      華      民      國      八十九      年    十一    月    十四    日
                                臺灣士林地方法院刑事第一庭
                                    法  官
右正本證明與原本無異。
如不服本判決，應於判決送達後十日內，向本院提出上訴狀。


司法院資訊處製作；財團法人民間司法改革基金會備份。
